---
title: "Follow Along"
output: html_document
date: "2023-02-07"
---
Jeg har hentet data på arbejdsløshedsraten direkte inde fra OECD. Her kræves der først en del arbejde med dataet før vi kan bruge det til noget.... 

```{r}
library(readxl)
OECD_data <- read_excel("OECD data.xlsx")
glimpse(OECD_data)

```

Ændre navne fra store bogstaver til små:


```{r}
names(OECD_data) <- tolower(names(OECD_data))
```

```{r}
OECD_data %>%
  count(location)
```

### Step 1

Brug nu select funktionen til at vælge de tre kolonner: "location","value" og "time".

```{r, eval=FALSE}
OECD_data %>% 
  select(location, value, time)
```


Vi vil nu gerne lave en kolonne med henholdsvis Danmarks, Tysklands, Italians, USAs og OECDs arbejdsløshedsrate. 

Dette kan gøres på flere måder:


### Step 2a Join data

1. Brug filter() funktionen til at vælge observationer kun for Danmark, gem dette i et dataset $\rightarrow$ Gør nu det samme for de andre lande $\rightarrow$ brug left_join() funktionen til at sammensætte de 5 individuelle dataset. 

```{r}
DK_dat=OECD_data %>% 
  select(location, value, time) %>%
  filter(location == "DNK") %>%
  rename(dk_value = value)

DEU_dat=OECD_data %>% 
  select(location, value, time) %>%
  filter(location == "DEU") %>%
  rename(deu_value = value)

USA_dat=OECD_data %>% 
  select(location, value, time) %>%
  filter(location == "USA")%>%
  rename(usa_value = value)

option_a_data= DK_dat %>%
  left_join(DEU_dat, by = c("time")) %>%
  left_join(USA_dat, by = c("time")) %>%
  select(time,dk_value, deu_value, usa_value)
  
```

Denne metode tager en del tid og kode, nogle gange er det nødvendigt, men til lige præcis den her opgave kan vi bruge pivot_wider() funktionen som gør det meget nemmere:

#### Step 2b. Brug pivot_wider() funktionen 


```{r}
option_b_data=OECD_data %>% 
  select(location, value, time) %>%
  pivot_wider( names_from = location, values_from= value)
```

```{r}
option_b_data
```


## Step 3

Jeg kunne nu lave hver kolonne til en tidsserie og derved droppe time variablen som ses nedenfor: 


```{r}
data_ts= option_2_data %>% 
  select(-time) %>%
  ts(start = c(2005), frequency = 1) 
```


**MEN** så vil jeg ikke kunne bruge ggplot2, da dette ikke er lavet for tidsserier. Derfor beholder vi formatet "option_2_data" hvor jeg har en "time" variabel med. Vi kan nu lave forskellige plots:

```{r}
ggplot(option_2_data, aes(x= time ,y = DNK)) + # angiver det datasæt, vi ønsker at plotte fra
# samt hvad der skal være på x og y akserne
geom_line() + # vi ønsker at lave et linjeplot
labs(title = "Arbejdsløshedsraten i Danmark fra 2005 til 2020",
caption = "Kilde: OECD.dk")
```


