---
title: "lecture 1 presentation"
author: "Simon"
date: "29/7/2022"
output:
  beamer_presentation:
    toc: yes
    slide_level: 2
    theme: AnnArbor
    colortheme: dolphin
    fonttheme: structurebold
  pdf_document:
    toc: yes
---


# Projekter

## Hvordan laves et nyt projekt

- Projekter gør dit liv meget nemmere! 


- Klik 'File' $\rightarrow$ 'New projekt' $\rightarrow$ 'New directory' $\rightarrow$ 'New projekt' $\rightarrow$ Giv dit projekt et navn (Måske RKursus) $\rightarrow$ Vælg hvor projekt mappen skal ligge på din computer (Kunne være Skrivebordet)


- Se nu øverst i Højere hjørne om dit projekt fremgår. 


- Alt du gemmer i denne mappe vil nu blive vist under fanen 'files' og gør det nemmere blandt andet at importere data i R.


- Lad os lave et nyt projekt!




## Load data i projekter

- **Step 1** Find et hvilket som helst dataset, og gem det i din projekt mappe!

- **Step 2** Find datasettet under "Files" i R-Stuido

- **Step 3** Højreklik og tryk importer 

- **Step 4** Kopir koden så du ik behøves at gøre det næste gang!



## Vælg mellem flere projekter

- Se i øverste højre hjørne hvilket projekt du på nuværrende tidspunkt er i!

- Ønsker du at skifte, vælg pilen tryk derefter på det projekt du ønsker at åbne

- Fremgår rojektet ikke, vælg "open projekt" og find projektet hvor du har gemt det!



# Basics i R-markdown:


## Åben et R-markdown dokument 

1. Klik på file
2. Vælg new file
3. Vælg R-markdown 
4. Til venstre skulle felted "document" allerede være valgt. 
5. Giv dit dokument en titel samt skriv dit navn under Author
6. Defualt output format kommer vi til så bare tryk "ok"

Resten tager vi i R. 


## Brug af R-markdown

- Øverst finder i Yammel koden, her kan i sætte generelle ting for hele dokumentet. 


- Neden under er et markdown dokument: Her kan du blandt andet skrive text, lave overskrifter, sætte figure ind. 
**MEN** Du kan **ikke** skrive r-kode i dette!

- For at skrive r-kode skal vi lave en code-chunk:

1. Klik der hvor du ønsker en code chunk
2. tryk på +c knappen i øverste højre hjørne 
3. vælg R

```{r}
## Du kan nu skrive r kode 

1+1
```

## Brug af R-markdown 

- Hvis du har windows (gud forbyde det) er der en genvej til at lave code-chunks: **Tryk ctrl+alt+i**
- Hvis du har Mac (det eneste rigtige) er genvejen **cmd+option+i**

- Kopir følgene kode ind i din code chunk: 

```{r, message=FALSE, fig.height=3}
library(car)
# Car pakken har et dataset der hedder "cars"
speed=cars$speed
dist=cars$dist
plot(speed, dist); lines(speed, dist); grid()
```


- Hvis du tilføjer noget til et plot skal det være i samme linje (modsat i R-script)


## Brug af R-markdown 

- *Kursiv* "*"
- **Fed** "**"
- 1. Overskrift: "#"
- 2. Underoverskrift: "##" op til "####"

Hvis du har lavet overskrifter brug "outline" øverst i højre hjørne til at se dine sektioner


## Fra R-markdown til Word, html og pdf

### Word og html
1. Tryk nu på pilen ud fra "knit" øverst i vesntre side
2. vælg "html"
3. Pøv nu "word"



### PDF

```{r}
#install.packages('tinytex')
#tinytex::install_tinytex()
```

- Hvis det ik virker, hjælper vi i de to timer efter pausen!!


## Opsæt din R-chunk

Her er nogle af de vitigste: 

- echo=FALSE:
- message=FALSE:
- result="FALSE"hide": 
- fig.width= ?
- fig.height= ?
- /tiny og /normalsize

Lad os se på nogle eksempler: 

## Opsæt din R-chunk (Eksempel 1)

Uden jeg gør noget:

```{r}
par(mfrow=c(1,2))
plot(cars$speed)
plot(cars$dist)
```

## Opsæt din R-chunk (Eksempel 1)

Jeg bruger echo= FALSE til at fjerne kode chunken

```{r, echo=FALSE}
par(mfrow=c(1,2))
plot(cars$speed)
plot(cars$dist)
```

## Opsæt din R-chunk (Eksempel 1)

Jeg bruger nu også fig.width of fig.height til at ændre størrelsen på figuren

```{r, echo=FALSE, fig.width=7, fig.height=4}
par(mfrow=c(1,2))
plot(cars$speed)
plot(cars$dist)
```

## Opsæt din R-chunk (Eksempel 2)

Jeg kan have noget kode der ser helt håbløst ud når det knittes:

```{r}
library(tidyverse)

mutate(filter(select(cars,dist),dist > 4 & dist< 20) ,sum_dist= cumsum(dist))
```


## Opsæt din R-chunk (Eksempel 2)

Jeg kan bruge message=FALSE for at fjerne besekd når jeg bruger library: 

```{r, message=FALSE}
library(tidyverse)

mutate(filter(select(cars,dist),dist > 4 & dist< 20) ,sum_dist= cumsum(dist))
```



## Opsæt din R-chunk (Eksempel 2)

Jeg kan bruge tiny og normalize til at gøre koden mindre: 

\tiny

```{r, message=FALSE}
library(tidyverse)

mutate(filter(select(cars,dist),dist > 4 & dist< 20) ,sum_dist= cumsum(dist))
```

\normalsize



## Opsæt din R-chunk (Eksempel 2)

Vi kan også fjerne output hvis vi ønsker med result='hide' 

\tiny

```{r, results='hide'}
library(tidyverse)

mutate(filter(select(cars,dist),dist > 4 & dist< 20) ,sum_dist= cumsum(dist))
```

\normalsize





