---
title: 'R Kursus: Tidyverse'
date: "08/02/2023"
output:
  beamer_presentation:
    theme: Copenhagen
---

```{r setup, include=FALSE}
rm(list = ls())
knitr::opts_chunk$set(eval = FALSE,
                      comment = NA)
library(tidyverse)
```

# Introduktion

## Plan for dagen

+:--------------+----------------------------------------------+
| 10.15         | Oplæg om grundlæggende R og Tidyverse-pakken |
|               |                                              |
|               | Follow-along med eksempel                    |
+---------------+----------------------------------------------+
|               |                                              |
+---------------+----------------------------------------------+
| 12.00         | Pause med sandwiches                         |
+---------------+----------------------------------------------+
|               |                                              |
+---------------+----------------------------------------------+
| 12.30         | Øvelser                                      |
+---------------+----------------------------------------------+
|               |                                              |
+---------------+----------------------------------------------+
| 14.15         | Tak for i dag!                               |
+---------------+----------------------------------------------+

## R for dummies: sådan starter du

-   Åbn et nyt R Script eller Markdown-fil

-   Indlæs de pakker, du skal bruge, med `library()`

-   Indlæs data i filen - IKKE i console

    -   Definér datasættet, så du kan bruge det senere
        -   `data <- read_csv("stinavn/til/datasæt")`
    -   Gælder også kodning: skriv altid al koden i din fil

-   Brug for hjælp til en pakke eller funktion?

    -   Skriv `?funktion` i console, så kommer der info op direkte i R

-   Generel hjælp, eller hvis du får en fejl: **BRUG GOOGLE**

# Tidyverse

## Tidyverse

Tidyverse er en samling af flere underliggende pakker

\pause

::: incremental
-   De pakker, vi måske har brugt mest:
    -   `dplyr`: bedre til datamanipulation end Base R
    -   `ggplot2`: bruges til mere avanceret visualisering sammenlignet med plot-funktionen i Base R
        -   Bonus: ggplot2 giver meget pænere grafer
-   Tidyverse er designet til at arbejde med pipe funktioner (`%>%`), som gør koden mere overskuelig.
:::

## Pipes

```{r}
library(tidyverse)
```

Hvilken kode er nemmest at læse?

```{r}
x <- mutate(filter(select(cars,dist), 
                   dist > 4 & dist < 20), 
       sum_dist = cumsum(dist))
```

```{r}
y <- cars %>% select(dist) %>% 
  filter(dist > 4 & dist < 20) %>% 
  mutate(sum_dist = cumsum(dist))
```

## Pipes

-   Det første objekt inden `%>%` er det første argument i den efterfølgende funktion
-   Vi bruger `%>%`, når vi skal lave flere ændringer i vores datasæt i en bestemt rækkefølge

```{r, eval=FALSE}
my_day <- day %>% 
  got_up() %>%
  had_breakfast() %>%
  programmed_some_r() %>%
  had_lunch() %>%
  programmed_some_r() %>%
  had_dinner() %>%
  went_to_bed()
```

## Datamanipulation med dplyr

De funktioner, I primært kommer til at bruge, hvis I skal lave datamanipulation:

-   `select()` udvælger variable ud fra deres navn
-   `filter()`: udvælger cases baseret på deres værdier
-   `mutate()`: tilføjer nye variable, sum er funktioner af eksisterende variable
-   `summarise()`: reducerer flere værdier til én opsummering
-   `arrange()`: sorterer rækkerne fra mindste til største værdi

## Datamanipulation med dplyr

Se altid på dit datasæt, før du begynder at manipulere i variablene.

```{r, eval=FALSE}
head(starwars)
```

Hvis der er mange rækker bruger vi glimpse() i stedet:

```{r, eval=FALSE}
glimpse(starwars)
```

## Datamanipulation med dplyr

### Select()

select() lader dig subset en dataframe by column (variable), hvilket betyder at output kun indeholder bestemte kolonner i den valgte rækkefølge.

```{r}
### Her vælger jeg name og mass
starwars %>%
  select(name, mass)

### Her fjerner jeg name og mass
starwars %>%
  select(-c(name, mass))
```

## Datamanipulation med dplyr

### Filter()

filter() lets you subset a dataframe by rows (observations), hvilket betyder at output filtreres til kun at indeholde rækker, som opfylder en bestemt betingelse

```{r, eval=FALSE}
starwars %>%
  filter(skin_color == "gold")
```

**Vigtigt** Brug "==", "\<=", "\>=", "\>" eller "\<" for at definere betingelsen.

## Datamanipulation med dplyr

### Mutate

mutate() lader dig manipulere med eksisterende variable eller lave nye.

Vi kan lave en ny variable:

```{r}
starwars %>%
  select(mass, height) %>%
  mutate(bmi = mass*height) %>%
  head(3)
```

## Datamanipulation med dplyr

### Mutate

Eller ændre en nuværende variabel

```{r}
starwars %>%
  select(name, mass) %>%
  mutate(mass = ifelse(mass < 50 , "Thin", "Fat")) %>%
  head(3)
```

## Datamanipulation med dplyr

### Summarize

summarize() reducerer dit datasæt til én observation, som er summeret ud fra en defineret funktion.

```{r}
starwars %>%
  drop_na() %>%
  summarise(mean(mass))
```

## Datamanipulation med dplyr

### arrange()

arrange() definerer måden, hvorpå rækkerne i din dataframe er sorteret.

```{r, eval=FALSE}
#Fra størst til mindst:
starwars %>%
  select(mass) %>%
  arrange(desc(mass))

#Fra mindst til størt:
starwars %>%
  select(mass) %>%
  arrange(mass)
```

## Visualisering af data med ggplot2

-   Aesthetics: visual properties of geoms, such as x and y position, line color, point shapes, etc.
-   Geoms: geometric objects that are drawn to represent the data, such as bars, lines, and points.
-   Scales: bestemmer mapping af værdierne i data space til værdierne i det aesthetic space.
-   Labels og Legends: bestemmer bl.a. titel på plot, aksemærkater m.v.

## Visualisering af data med ggplot2

### Step 1: Aesthestics

Hver gang vi laver et plot starter vi med at specificere aestetics:

```{r, eval=FALSE}
data %>% ggplot(aes(x = data$x, y = data$y, 
                    fill= data$z))
```

### Step 2: Geoms

Herefter tilføjer vi hvad selve plottet skal indeholde med geometries:

```{r, eval=FALSE}
data %>% ggplot(aes(x = data$x, y = data$y, 
                    fill= data$z)) +
  geom_point()
```

## Visualisering af data med ggplot2

### 1 variabel

```{r}
starwars %>% 
  ggplot(aes(height)) +
  geom_histogram()
```

### 2 variable

```{r}
txhousing %>%
  filter(city %in% c("Dallas", "Houston")) %>% 
  ggplot(aes(x = date, y = median, color = city)) +
  geom_point()
```

## Visualisering af data med ggplot2

### Scales

Scales map dataværdier til de visuelle værdier af en aesthetic

-   `scale_*_continuous`: Set scales for continuous data
    -   n.breaks: number of breaks visualized.
    -   breaks: points for certain breaks.
    -   limits: modify start and end value.

\vfill

\footnotesize * erstattes med x eller y

```{=html}
<!----
- `scale_*_discrete`: Set scales for discrete data
- `scale_*_date(date_labels="%m/%d", date_breaks="2 weeks")`: treat data values as dates
- `scale_*_datetime()`: treat data values as date times. Same as `scale_*_date`
---->
```
## Visualisering af data med ggplot2

### Scales

```{r}
txhousing %>%
  filter(city %in% c("Dallas", "Houston")) %>% 
  ggplot(aes(x = date, y = median, color = city)) +
  geom_point() +
  scale_x_continuous(breaks = c(2000, 2005, 2012, 2015), 
                     limits = c(2000, 2016))
```

## Visualisering af data med ggplot2

### Scales

```{r}
txhousing %>%
  filter(city %in% c("Dallas", "Houston")) %>% 
  ggplot(aes(x = date, y = median, color = city)) +
  geom_point() +
  scale_x_continuous(n.breaks = 4, 
                     limits = c(2005, 2010))
```

## Visualisering af data med ggplot2

### Labels og Legends

Brug `labs()` til at navngive elementer i grafen

```{r}
txhousing %>%
  filter(city %in% c("Dallas", "Houston")) %>% 
  ggplot(aes(x = date, y = median, color = city)) +
  geom_point() +
  labs(title = "Title",
       subtitle = "Subtitle",
       x = "New x label",
       y = "New y label",
       caption = "Source: the source",
       color = "Color")
```

## Visualisering af data med ggplot2

### Labels og Legends

```{r}
txhousing %>%
  filter(city %in% c("Dallas", "Houston")) %>% 
  ggplot(aes(x = date, y = median, color = city)) +
  geom_point() +
  theme(legend.position = "bottom")
```

## Visualisering af data med ggplot2

### Sæt det hele sammen

```{r echo=FALSE, eval=TRUE, warning=FALSE}
txhousing %>%
  filter(city %in% c("Dallas", "Houston")) %>% 
  ggplot(aes(x = date, y = median, color = city)) +
  geom_point() +
   scale_x_continuous(n.breaks = 4, 
                     limits = c(2005, 2010)) +
  labs(title = "Title",
       subtitle = "Subtitle",
       x = "New x label",
       y = "New y label",
       caption = "Source: the source",
       color = "Color") +
  theme(legend.position = "bottom")
```
