---
title: "Projektskrivning med R Markdown"
author: "Emma Pedersen"
date: "`r Sys.Date()`"
output: 
  pdf_document:
    fig_caption: true
    number_sections: true
    toc: true
    toc_depth: 3
bibliography: refs.bib
csl: apa.csl
urlcolor: black
linkcolor: black
fontsize: 12pt
geometry: "inner=25mm, outer=25mm, top=30mm, bottom=25mm"
indent: true
header-includes:
  - \usepackage{setspace}
  - \onehalfspacing
  - \usepackage{chngcntr}
  - \counterwithin{figure}{section}
  - \counterwithin{table}{section}
  - \usepackage{subfig}
  - \usepackage{float}
params:
  country: "Denmark"
  startdate: 1970
  enddate: 2010
---

```{r setup, include=FALSE}

rm(list = ls())

knitr::opts_chunk$set(echo = FALSE,
                      message = FALSE,
                      warning = FALSE,
                      fig.align = "center",
                      fig.width = 5,
                      fig.pos = "H",
                      fig.path = "figures/",
                      comment = NA
                      )

options(digits = 5)

```

```{r packages, include=FALSE}

sapply(c("kableExtra", "knitr", "readxl", "tidyverse"), 
       require, character.only = TRUE)

```

\newpage

# YAML

## Output

### PDF

|                       |                                                            |
|:------------------------|:-----------------------------------------------|
| fig_caption: true     | Overskrifter på alle figurer, e.g. **Fig. 1**              |
| number_sections: true | Nummererede overskrifter på kapitler og sektioner          |
| toc: true             | Danner indholdsfortegnelse ud fra dokumentets overskrifter |
| toc_depth: 3          | Bestem hvor mange underoverskrifter, der skal med i toc    |

## Litteraturliste og referencer

|                        |                                                                        |
|:------------------------|:----------------------------------------------|
| bibliography: refs.bib | Dokument i bibtex format, hvor alle litteraturhenvisninger ligger      |
| csl: apa.csl           | Fil, der definerer referencestilen; hav filen liggende i projektmappen |

## Formatering

|                                                           |                            |
|:-------------------------------------------------|:---------------------|
| urlcolor: black                                           |                            |
| linkcolor: black                                          |                            |
| fontsize: 12pt                                            |                            |
| geometry: "inner=25mm, outer=25mm, top=30mm, bottom=25mm" | Marginer                   |
| indent: true                                              | Indrykning af første linje |

## Packages

### header-includes

-   setspace: set spacing between lines in document
-   chngcntr: defines commands \\counterwithin (sets up a counter to be reset when another is incremented) and \\counterwithout (which unsets that relationship)
-   subfig: manipulation an reference of sub floats within a single floating environment $\rightarrow$ use when subfloats are to be separately captioned or referenced.
-   float: fix floating evironments' shortcomings, e.g. figure placement

## Parametre

### params

# LaTeX

Formateringsmiljø, vi kan skrive i; gør at vi ikke skal tænke på layout og formatering, da den laver det for os. Det kræver dog, at vi skriver i LaTeX-"sproget"

## Ligninger

Med basal markdown skrives ligninger i teksten omkranset af et \$ på hver side. Ligninger på en selvstændig linje omkranses af to \$\$ på hver side.^[OBS! Hvis \$ skal bruges i teksten skrives det efter en backslash for at omgå Markdowns default brug heraf. Ergo skriver du \\\$]

Her har vi et eksempel på en inline ligning: $Y=AL^\beta K^\alpha$ (\$$Y=AL^\beta K^\alpha$\$). Eller selvstændigt:
$$Y=AL^\beta K^\alpha$$
(\$\$$Y=AL^\beta K^\alpha$\$\$)
\newline

Hvis du vil have nummererede ligninger, skal du skrive ligningen i LaTeX format og give den en 
*label*.

\begin{equation}\label{y}
Y=AL^\beta K^\alpha
\end{equation}


```{r eq, echo=TRUE, eval=FALSE, background="blue"}
\begin{equation}\label{y}
Y=AL^\beta K^\alpha
\end{equation}
```


# Markdown
## Bestem indstillinger for chunks globalt
## Inline code: referer til koderesultater

## Tabeller
## Figurer
```{r fig-appearance}
legend_bottom_right_inside <- theme(legend.spacing = unit(0.02, "cm"),
                                  legend.background = element_rect(colour = "white", size = 0.1),
                                  legend.key.size = unit(0.5, 'lines'),
                                  legend.justification = c(1, 0), 
                                  legend.position = c(1, 0))

legend_top_right_inside <- theme(legend.spacing = unit(0.02, "cm"),
                                  legend.background = element_rect(colour = "white", size = 0.1),
                                  legend.key.size = unit(0.5, 'lines'),
                                  legend.justification = c(1, 1), 
                                  legend.position = c(1, 1))

legend_top_left_inside <- theme(legend.spacing = unit(0.02, "cm"),
                                  legend.background = element_rect(colour = "white", size = 0.1),
                                  legend.key.size = unit(0.5, 'lines'),
                                  legend.justification = c(0, 1), 
                                  legend.position = c(0, 1))

legend_bottom_left_inside <- theme(legend.spacing = unit(0.02, "cm"),
                                  legend.background = element_rect(colour = "white", size = 0.1),
                                  legend.key.size = unit(0.5, 'lines'),
                                  legend.justification = c(0, 0), 
                                  legend.position = c(0, 0))

theme_default <- theme_minimal() +
  theme(text = element_text(size = 8)) +
  theme(axis.text.x = element_text(angle = 90, vjust = 0.5))
```
